臺灣嘉義地方法院民事判決　九十三年度訴字第九二號
　　原　　　告　甲○○
　　訴訟代理人　楊勝夫律師
　　被　　　告　行政院農業委員會林務局嘉義林區管理處
　　法定代理人　葉賢良起訴狀.
　　　　　　　　　　　　　　住.
右當事人間損害賠償事件，本院判決如左：
    主      文
原告之訴及假執行之聲請均駁回。
訴訟費用由原告負擔。
    事實及理由
一、按原告之訴，依其所訴之事實，在法律上顯無理由者，法院得不經言詞辯論，逕
    以判決駁回之。民事訴訟法第二百四十九條第二項定有明文。
二、本件原告起訴主張：坐落嘉義縣路阿里山事業區第一八六號林班地（以下稱系爭
    林班地）為被告所管理，並早已知悉原告在其管理之系爭林班地上為墾植、投資
    等行為，卻未向原告主動告知不得為前開行為，嗣在原告已完成前開行為後，再
    以無權占有為理由，訴請拆除，因而造成原告之損失，而依最高法院五十五年台
    上字第二○五三號判例意旨，原告自得請求賠償。並聲明：被告應給付原告新台
    幣（下同）二百三十四萬二千五百元，及自起訴狀繕本送達之翌日起至清償日止
    ，按年息百分之五計算之利息；願供擔保，請准宣告假執行。
三、惟查：（一）系爭林班地為國有林地，依法得免予編號登記，亦無民法消滅時效
    規定之適用。而本件原告對於系爭林班地又無任何其他占有權源可言，竟無權占
    有、使用收益系爭林班地，則該無權占有、使用及收益之行為顯已違法，原本即
    不受法律保護；嗣被告本於管理機關之職責，進而對原告提起交還土地等事件，
    並經本院以九十一年度訴字第八○七號判決【本件被告】勝訴，【本件原告】不
    服提起上訴，亦業經台灣高等法院台南分院以九十二年度上易字第一一五號民事
    判決駁回上訴確定在案，則被告之前開訴訟行為自屬合法無疑。（二）本件被告
    早期對於所管理之系爭林班地縱有疏於管理之處，亦僅屬相關人員應否負起行政
    責任而已，尚難謂有違反任何公序良俗，或有違反任何保護他人之法律之情形，
    參酌，依日常社會生活經驗，對於自己占有、使用及收益之不動產，究為有權占
    有、抑屬無權占有，占有人豈有不知之理！同理，系爭林班地原告有無任何權利
    ，原告應該最為清楚，豈有反過來要求被告有主動告知之義務，並認為被告未予
    告知即屬違法或不當之侵害行為！（三）退萬步言，前開判例全文意旨為「按民
    法第一百八十四條第一項前段規定以【權利之侵害】為侵權行為要件之一，故有
    謂非侵害既存法律體系所明認之【權利】，不構成侵權行為，惟同法條後段規定
    ，「故意以背於善良風俗之方法，加害於他人者亦同」，則侵權行為，係指違法
    以及不當加損害於他人之行為而言，至於所侵害係何權利，要非所問，而所謂違
    法以及不當，不僅限於侵害法律明定之權利，即違反保護個人法益之法規，或廣
    泛悖反規律社會生活之根本原理的公序良俗者亦同，通姦之足以破壞夫妻間之共
    同生活，而非法之所許，此從公序良俗之觀點可得斷言，不問所侵害係何權利，
    對於配偶之他方應構成共同侵權行為，再按婚姻係以夫妻之共同生活為其目的，
    配偶應互相協力，保持其共同生活之圓滿安全，及幸福，而夫妻互守誠實，係為
    確保其共同生活之圓滿安全及幸福之必要條件，故應解為配偶因婚姻契約而互負
    誠實之義務，配偶之一方行為不誠實，破壞共同生活之圓滿安全及幸福者，即為
    違反因婚姻契約之義務，而侵害他方之權利。」，可知，前開判例意旨主要是針
    對「通姦行為」不但足以破壞夫妻間之共同生活，而非法之所許，係悖反規律社
    會生活之根本原理的公序良俗之行為，且會破壞共同生活之圓滿安全及幸福，亦
    屬於違反婚姻契約之義務，而侵害他方之權利之行為，予以說明論述，與本件原
    告主張之前開事實間，並無任何相關之處，自無從援引，則原告主張欲依前開判
    例意旨，訴請被告負起損害賠償之責任，即顯無理由，爰依首揭法條規定，本件
    不經言詞辯論，逕予判決駁回其訴。原告之訴既經駁回，其假執行之聲請即失所
    依據，應併予駁回。
三、據上論結，原告之訴顯無理由，依民事訴訟法第二百四十九條第二項、第七十八
    條，判決如主文。
中　　　華　　　民　　　國　　九十三　　年　　　二　　　月　　十九　　日
~B臺灣嘉義地方法院民事第二庭
~B　　法　官　蕭道隆
右為正本係照原本作成
如對本判決上訴須於判決送達後廿日內向本院提出上訴狀
中　　　華　　　民　　　國　　九十三　　年　　　二　　　月　　十九　　日
~B　　書記官　沈育坤
